【裁判字號】    97,交訴,63
【裁判日期】    970912
【裁判案由】    過失致死
【裁判全文】
臺灣屏東地方法院刑事判決              97年度交訴字第63號
公  訴  人  臺灣屏東地方法院檢察署檢察官
被      告  丙○○
上列被告因過失致死案件，經檢察官提起公訴（97年度偵字第
366 號），本院判決如下：
    主  文
丙○○犯過失致人於死罪，處有期徒刑壹年。
    事  實
一、丙○○未領有重型機車駕駛執照，於96年7 月10日20時5 分
    許，騎乘車牌號碼KVP -868號重型機車附載親屬陳賴潤妹，
    沿屏東縣佳冬鄉○○路由西往東方向行駛，途經該路52之14
    號前時，本應注意車前狀況，並隨時採取必要之安全措施，
    而依當時天候晴、夜間有照明、路面乾燥、無缺陷及障礙物
    、視距良好等情，並無不能注意之情事，竟疏未注意車前狀
    況，撞擊黑狗摔倒滑行，致其受有右前額臉腦內出血及硬腦
    膜下出血、挫傷性蜘蛛膜下腔出血、後枕部撕裂傷6x1x1 公
    分、胸腹挫傷、臉部及肢體多處擦傷之傷害，陳賴潤妹受有
    腦挫傷性出血併深度昏迷、瀰漫性腦蜘蛛膜下腔出血、胸部
    重挫傷併左側第四、五肋骨骨折、臉部多處挫傷、腹部重挫
    傷、四肢多處挫傷之傷害，二人均送枋寮醫院救治，陳賴潤
    妹於96年7 月15日10時25分左右仍因上開傷勢傷重不治。
二、案經陳賴潤妹之子乙○○訴由臺灣屏東地方法院檢察署檢察
    官偵查起訴。
    理  由
壹、證據能力部分
    按被告以外之人於偵查中向檢察官所為之陳述，除顯有不可
    信之情況者外，得為證據，刑事訴訟法159 條之1 第2 項定
    有明文。本件證人甲○○於偵查中之供證，係於檢察官面前
    所為之供述，且經依法具結，而在實務運作上檢察官原則上
    皆能遵守法律規定，不致違法取供，其可信度極高，又查無
    顯不可信之情況，且該證人亦於審理中到庭供證，已賦予被
    告反對詰問之機會，依上開法條規定，自得作為證據。
貳、實體部分
一、訊據被告丙○○矢口否認有上開過失致死犯行，辯稱：當天
    伊是被陳賴潤妹騎機車搭載，伊不是騎機車的人云云。經查
    ：
(一)被害人陳賴潤妹確因本件意外事故，受有腦挫傷性出血併深
    度昏迷、瀰漫性腦蜘蛛膜下腔出血、胸部重挫傷併左側第四
    、五肋骨骨折、臉部多處挫傷、腹部重挫傷、四肢多處挫傷
    之傷害，經送醫救治，仍於96年7 月15日10時25分左右傷重
    不治死亡等情，有枋寮醫院診斷證明書1 紙附卷可稽，復經
    臺灣屏東地方法院檢察署檢察官督同法醫師相驗屬實，有相
    驗屍體證明書、相驗筆錄及檢驗報告書各1 份附卷可稽。
(二)證人甲○○迭於偵查及本院審理中均具結供證：當時被告及
    被害人之機車是騎在伊前方約10公尺，伊看到男的騎機車，
    女性被害人是被搭載的等語（相驗卷第60頁、偵查卷第8 頁
    、本院卷第14頁背面、第15頁），而案發當時係晚上8 時左
    右，並非深夜時分，尚不致昏暗難以辨識前方狀況，況男女
    性別有異，證人復僅距離被告及被害人共乘機車後方約10公
    尺處，突逢此意外事故之發生，衡情應會詳加注意，不可能
    有誤認之虞。
(三)證人即現場處理員警陳榮祥於偵查中具結供證：到現場時看
    到被告倒在機車前方約2 公尺處，被害人（死者）被機車壓
    住小腿等語（偵查卷第9 頁），核與證人甲○○於偵查、審
    理中供證：案發後男生倒在機車前方，女生被機車後半部壓
    住腳等語相符（偵查卷第8 頁、本院卷第15頁），被告對機
    車係撞到狗後滑倒之事實並不爭執，則依物理慣性，機車騎
    士與乘客於機車滑倒拋出時，騎士拋出之距離會比乘客遠，
    復參以被害人係被機車後半部壓住腳部之情以觀，被告應係
    機車之騎乘者無訛。再本件經送請法務部法醫研究所及中央
    警察大學鑑定，均認定被告係機車騎士，被害人係乘客等情
    ，亦有鑑定書2 份在卷可考。被告空言否認係機車之騎乘者
    ，洵屬避就卸責之詞，不足採信。
(四)按汽車行駛時，駕駛人應注意車前狀況，並隨時採取必要之
    安全措施，道路交通安全規則第94條第3 項定有明文。被告
    騎乘機車行經肇事地點，理應注意上開規定，依當時天候晴
    、夜間有照明、路面乾燥、無缺陷及障礙物、視距良好等情
    〔此有道路交通事故調查報告表（一）附卷可稽〕，並無不
    能注意之情事，詎竟疏未注意車前狀況，撞擊黑狗摔倒滑行
    ，致被害人受有上開傷害死亡，其有過失自明。又本件經送
    請臺灣省高屏澎區車輛行車事故鑑定委員會、臺灣省車輛行
    車事故覆議鑑定委員會鑑定結果，均認定係機車騎士未注意
    車前狀況，為肇事原因等情，有該會鑑定意見書及鑑定函各
    1 份在卷可憑。再被害人之死亡，與被告上開過失間，顯有
    相當因果關係。
    綜上，事證明確，被告犯行堪予認定。
三、核被告所為係犯刑法276 條第1 項過失致人於死罪。被告未
    考領有重型機車駕駛執照，有證號查詢機車駕駛人查詢單1
    紙附卷可稽，其無駕駛執照駕車肇事，因而致人死亡，應依
    道路交通管理處罰條例第86條第1 項規定加重其刑。審酌被
    告因一時過失駕車肇事致人死亡，犯後經重建現場，送請學
    術單位鑑定後，仍執詞辯解，嚴重浪費司法資源，且未與被
    害人家屬達成和解，賠償其損害等一切情狀，量處如主文所
    示之刑，以資懲儆。
據上論斷，應依刑事訴訟法第299 條第1 項前段，道路交通管理
處罰條例第86條第1 項，刑法276 條第1 項，刑法施行法第1 條
之1 ，判決如主文。
本案經檢察官劉文賓到庭執行職務。
中    華    民    國    97    年    9     月    12    日
                    交通法庭    法  官  趙家光
以上正本證明與原本無異。
如不服本判決應於收受本判決送達後十日內向本院提出上訴書狀，
其未敘述上訴理由者，並得於提起上訴後十日內向本院補提理由
書狀（均須按他造當事人之人數附繕本）「切勿逕送上級法院」
中    華    民    國    97    年    9     月    12    日
                                書記官  陳勃諺
附錄本案論罪科刑條文
中華民國刑法第276條第1項
因過失致人於死者，處 2 年以下有期徒刑、拘役或 2 千元以下
罰金。


司法院資訊處製作；財團法人民間司法改革基金會備份。
